最高法院民事裁定　　　　　　一○○年度台抗字第一○二二號
再 抗告 人　RICHARD .
訴訟代理人　史馨律師　
　　　　　　郭哲華律師
再 抗告 人　雷曼兄弟財務公司（LEHMAN BROTHERS TREASURY
　　　　　　CO., B.V..
法定代理人　RUTGER SC.
　　　　　　FREDERIC .
訴訟代理人　李泰運律師
　　　　　　吳素華律師
　　　　　　李紅瑩律師
上列再抗告人因與中國信託商業銀行股份有限公司間請求損害賠
償事件，對於中華民國一○○年八月三十日台灣高等法院裁定（
一○○年度抗字第二一五號），提起再抗告，本院裁定如下：
    主  文
原裁定廢棄，應由台灣高等法院更為裁定。
    理  由
查相對人中國信託商業銀行股份有限公司以再抗告人RICHARD S.
FULD, JR. 為雷曼兄弟控股公司（下稱雷曼控股公司）執行長，
蓄意遺漏重要訊息，且未揭露該公司可能受有重大之損失，致伊
陷於錯誤而購買再抗告人雷曼兄弟財務公司（下稱雷曼財務公司
）發行如原裁定附表編號一至四所示之連動債券（下稱系爭債券
），因雷曼控股公司現已破產，伊因而受有美金一千一百二十二
萬九千九百十六元、澳幣一千零三十一萬零六百八十一元之損害
，爰先位聲明依侵權行為及不當得利法則，備位聲明依契約之法
律關係，向台灣台北地方法院（下稱台北地院）訴請再抗告人賠
償損害。該院以再抗告人之住居所、營業所及侵權行為地均不在
我國，該院無管轄權，又無法移送，因依民事訴訟法第二百四十
九條第一項第二款規定以裁定駁回相對人之訴。相對人不服，提
起抗告。原法院以：因侵權行為涉訟者，得由行為地之法院管轄
，為民事訴訟法第十五條第一項所明定。所謂行為地，凡為一部
實行行為或其一部行為結果發生之地皆屬之。依相對人上開起訴
之事實，堪認相對人主張再抗告人故意不法之行為，致其受有損
害之結果發生地，係其營業所之所在地。相對人營業所設於台北
市○○路三號，屬我國境內，其向台北地院提起本件訴訟，該院
應有管轄權。因以裁定廢棄台北地院之裁定。惟原審就相對人係
於何地交付購買系爭債券款項等攸關其損害於何處發生之事項，
並未調查審認，遽以相對人營業所所在地即為損害之結果發生地
，進而認台北地院有管轄權，不無可議，再抗告意旨，指摘原裁
定違背法令，求予廢棄，非無理由。末查，相對人起訴主張雷曼
集團以雷曼兄弟亞洲有限公司為交易商，於九十七年三月十八日
開始每月寄發雷曼集團財務狀況有關之電子郵件，蓄意遺漏重要
訊息，並強調財務狀況健全，更於同年八月二十二日至伊位於台
灣總部播放雷曼集團財務狀況良好之投影片等語（見一審影印卷
第八、九頁）。攸關相對人所主張再抗告人之侵權行為究在何地
之問題，案經發回，應予審酌，附此敘明。
據上論結，本件再抗告為有理由。依民事訴訟法第四百九十五條
之一第二項、第四百七十七條第一項、第四百七十八條第二項，
裁定如主文。
中    華    民    國  一○○  年   十二   月  二十九  日
                      最高法院民事第四庭
                          審判長法官  劉  福  來  
                                法官  陳  國  禎  
                                法官  陳  重  瑜  
                                法官  盧  彥  如  
                                法官  王  仁  貴  
本件正本證明與原本無異
                                      書  記  官  
中    華    民    國  一○一  年    一    月    二    日
                                                      v